臺灣士林地方法院行政訴訟判決　
111年度交字第194號
原      告  張雅如  


訴訟代理人  顏富平  
被      告  臺北市交通事件裁決所

代  表  人  蘇福智  
訴訟代理人  楊承達  
上列當事人間交通裁決事件，原告不服被告民國111年5月27日北
市裁催字第22-CX0000000-0號裁決，提起行政訴訟，本院判決如
下：
    主  文
原處分撤銷。
訴訟費用新臺幣參佰元由被告負擔。被告應給付原告新臺幣參佰
元。
    事實及理由
一、程序事項：本件係因原告不服被告民國111年5月27日北市裁
    催字第22-CX0000000-0號違反道路交通管理事件裁決書（下
    稱原處分）裁處吊扣汽車牌6 個月，提起行政訴訟，經核屬
    行政訴訟法第237 條之1 第1 項第1 款規定之交通裁決事件
    ，爰依同法第237 條之7 規定，不經言詞辯論，逕為判決。
二、爭訟概要：訴外人顏富平（下逕稱其名）駕駛原告所有APM-
    6056號自用小客車（下稱系爭車輛）於111年2月14日7時42
    分許，在新北市○○區○○○路0段000號處，因「非遇突發
    狀況，在行駛中任意驟然煞車」之違規事實，經新北市政府
    警察局蘆洲分局（下稱舉發機關）員警製單舉發，有新北市
    警交大字第CX0000000號舉發違反道路交通管理事件通知單
    可稽（下稱系爭舉發通知單，見本院卷第56頁），嗣經被告
    以系爭車輛有前揭違規事實，且原告為系爭車輛車主，而依
    道路交通管理處罰條例第43條第4項規定，以原處分對原告
    為裁罰，原告於111年6月13日提起本件行政訴訟。
三、原告主張：
　㈠伊之配偶顏富平駕駛系爭車輛行經新北市○○區○○○路0段000號
    時，因前方路旁停車格車縫中有動物(似為小貓或小狗)作勢
    朝路中央衝出，為避免撞擊而緊急煞車，發現未有撞擊情形
    後隨即駛離；前述狀況並非故意任意煞車，且本案亦未有連
    續煞車、故意減速阻擋後車等逼車之危險駕駛行為，而與道
    路交通管理處罰條例第43條立法理由係為遏阻飆車與危險駕
    駛等危害道路安全行為之情形有違，是本案實因行駛道路途
    中遭遇突發狀況，為避免緊急危難與交通事故，所採行不得
    已之作法。顏富平係為避免緊急危難之行為，尚非屬危險駕
    駛之範疇，另依行政罰法第13條規定，建請免罰。
　㈡系爭車輛行駛路線係由新北市蘆洲區中華街左轉永安南路2段
    ，向前行駛至長安街49巷口時即右轉駛離，與後方檢舉人並
    不認識，亦非有行車糾紛等情事，實無必要於行駛途中為無
    故緊急煞車迫使後方駕駛之危險行為，另依檢舉錄影畫面，
    後方駕駛有多次閃燈、按喇叭示意，檢舉人車輛亦未依道路
    交通安全規則第94條第1款規定，保持適當可以煞停之安全
    距離，且檢舉人車輛與系爭車輛僅有3至4格機車停車格之間
    距（約2、3公尺），致顏富平煞車時有遭追撞之可能，非全
    然歸責於顏富平。且本案收到舉發通知單時距檢舉時間已逾
    1個月，無法提出當時行車影像等對原告有利之資料。
　㈢又顏富平及原告家中尚有3位年長親屬及就學中子女，汽車係
    為安全接送就學、就醫、返鄉探親之重要交通工具，懇請鑒
    察，免除原處分所為之裁罰等語。並聲明：原處分撤銷。
四、被告答辯：
　㈠卷查舉發機關函復表示，本案係民眾於7日內檢具相關事證檢
    舉案件，經檢視舉證影片，系爭車輛於111年2月14日7時42
    分許，在新北市蘆洲區永安南路2段168號附近，影片時間7
    時42分17至19秒間突然於道路上緊急煞車，故系爭車輛有「
    非遇突發狀況，在行駛中驟然煞車」情形，爰依道路交通管
    理處罰條例第43條1項4款規定舉發，依法舉發尚無違誤。
　㈡另陳述人所述：「前方停車格車縫有小動物朝路中央衝出導
    致違規……」一節，復經檢視錄影影像，系爭車輛於影片時間
    07：42：11～07：42：13左轉進入蘆洲區永安南路2段，影片
    時間07：42：14～07：42：17，檢舉人車輛往前，系爭車輛
    位於檢舉人車輛前方，影片時間07：42：17～07：42：19，
    系爭車輛驟然煞車，影片中系爭車輛前方並無發現小動物或
    障礙物，影片時間07:42:19～07:42:33，系爭車輛繼續前行
    ，檢舉人車輛在後，影片時間07：42：33～07：42：37，系
    爭車輛開啟右側方向燈右轉，檢舉人車輛繼續直行。
　㈢經查道路交通安全規則第94條規定略以：「汽車除遇突發狀
    況必須減速外，不得任意驟然減速、煞車或於車道中暫停」
    ，本案原告雖表示係因前方有小動物衝出來所致，依民事訴
    訟法第277 條前段：「當事人主張有利於己之事實者，就其
    事實有舉證之責任。」之規定，本案應由原告提出事證，惟
    綜觀案卷並無跡證顯示系爭車輛於違規時地確有原告所述情
    形，反觀系爭車輛在行駛下未發現前方有障礙物，煞車燈也
    確有亮起，竟完全煞停於車道，其造成之危險性至為明顯，
    損及其他用路人行車安全，本案違規屬實，此有舉發機關提
    供之採證光碟可茲佐證。爰此，舉發機關依規定舉發，並無
    違誤等語。並聲明：原告之訴駁回。 
五、本院之判斷：
　㈠按「汽車駕駛人，駕駛汽車有下列情形之一者，處新臺幣 6
    千元以上2萬4千元以下罰鍰，並當場禁止其駕駛：四、非遇
    突發狀況，在行駛途中任意驟然減速、煞車或於車道中暫停
    。」、「汽車駕駛人有第一項或前項行為者，並吊扣該汽車
    牌照六個月；經受吊扣牌照之汽車再次提供為違反第一項第
    一款、第三款、第四款或前項行為者，沒入該汽車。」，道
    路交通管理處罰條例第43條第1項第4款、同條第4 項定有明
    文。次按「汽車除遇突發狀況必須減速外，不得任意驟然減
    速、煞車或於車道中暫停。前車如須減速暫停，駕駛人應預
    先顯示燈光或手勢告知後車，後車駕駛人應隨時注意前車之
    行動。」，道路交通安全規則第94條第2項亦有明文。
　㈡本院當庭勘驗採證影片，其結果為：影片上顯示「2022/02/1
    4 07：42：10」於07：42：10～07：42：14，檢舉人車輛行
    駛於新北市蘆洲區永安南路2段，永安南路2段為雙向各一線
    車道之路段，彼時正在下雨，可見前方為中華街與永安南路
    2段路口並設有燈光管制號誌及「←103三重替代道路」標誌
    。檢舉人行向之燈光管制號誌為圓形綠燈，系爭車輛由中華
    街左轉進入永安南路2段，檢舉人車輛亦向前駛越路口進入
    永安南路2段之銜接路段，而行駛於系爭車輛之後方。於時
    間07：42：15，可見系爭車輛之左側之對向車道有多部汽車
    停等紅燈，兩車道間劃有禁止超車之雙黃實線，而檢舉人車
    輛靠近前方之系爭車輛並對之閃遠光燈(疑似因系爭車輛車
    速過慢，而檢舉人車輛急欲通行而閃燈示警)，且迫近系爭
    車輛，於時間07：42：16，檢舉人車輛再度對前方之系爭車
    輛閃遠光燈，嗣於時間07：42：17，系爭車輛之駕駛亮起煞
    車燈為極短暫煞車後即往前駛離，未有其他不正常行駛之狀
    態，此時可見因系爭車輛之煞車導致兩車距離相距甚近，而
    兩車道間已變更為可超車之黃虛線，惟對向車道仍停滿車輛
    ，且右側之機車停車格亦停滿機車。而依畫面可見系爭車輛
    前方道路未有其他車輛或足影響行車安全之狀況發生，檢舉
    人車輛離系爭車輛距離約3至4格機車停車格之間距。系爭車
    輛車牌號碼000-0000清晰可見。於時間07：42：31～07：42
    ：36，前方為長安街49巷與永安南路2段路口並設有燈光管
    制號誌，系爭車輛行向燈光管制號誌為圓形綠燈，系爭車輛
    則由永安南路2段右轉長安街49巷，檢舉人車輛則持續於永
    安南路2段行駛。影片結束。前開影片拍攝影像連續一致，
    場景、光彩、色澤均屬常態自然呈現，而無任何不協調一致
    之處。
　㈢依前揭勘驗結果，可知系爭車係行駛於新北市蘆洲區中華路
    左轉永安南路2段時，於直行永安南路2段甫過路口而行駛於
    其後方之檢舉人車輛疑似認為系爭車輛行駛車速過慢，近而
    連續二次以遠光燈向系爭車輛閃爍警示，並迫近系爭車輛而
    行駛，而系爭車輛之駕駛人亦於遭第二次之遠光燈閃示後即
    為極短暫之煞車，嗣即正常向前駛離等情，依上開勘驗結果
    顯現之系爭車輛之行駛狀態，於客觀情形而言，似有該當道
    路交通管理處罰條例第43條第1項第4款「非遇突發狀況，在
    行駛中任意驟然煞車」之要件。然查：
　　⒈依道路交通管理處罰條例第43條第1 項第3 款、第4款規定
      之立法意旨，係處罰「惡意逼車之危險駕駛行為」：
      ⑴參諸道路交通管理處罰條例第43條第1 項原僅處罰汽車
        駕駛人有「在道路上蛇行，或以其他危險方式駕車」、
        「行車速度，超過規定之最高時速60公里以上」、「拆
        除消音器，或以其他方式造成噪音者」之行為，於103 
        年1 月8 日修正公布增列第3 款「任意以迫近、驟然變
        換車道或其他不當方式，迫使他車讓道」、第4 款「非
        遇突發狀況，在行駛途中任意驟然減速、煞車或於車道
        中暫停」之行為，原第3 款則移列為第5 款。而當時立
        法院交通委員會係依李昆澤立法委員等23人之提案修正
        通過道路交通管理處罰條例第43條第1 項規定，渠等提
        案修正之第43條之1 則不予增訂，並經立法院院會二讀
        、三讀通過（見立法院法律系統法條沿革；立法院第8 
        屆第4 會期第14次會議議案關係文書，討84至85；立法
        院公報，第102 卷第84期，院會紀錄，頁296 、298 、
        300 ）。
　    ⑵觀諸李昆澤立法委員等23人就道路交通管理處罰條例第4
        3條第1 項(註：此條未予增訂)之提案理由，載明：「
        二、探究本條之立法沿革，原為遏阻飆車族之危害道路
        安全的行徑所設，是以該條構成要件列舉在道路上蛇行
        、行車速度超過規定最高時速60公里，及拆除消音器等
        均為飆車典型行為，又為涵蓋實際上可能發生的飆車態
        樣，另明定『以其他危險方式駕車』等語。三、實務上，
        執法人員將本條第1 項第1 款後段作為『危險駕駛』的處
        罰依據，由於實務上對於『危險駕駛』的定義不明確，以
        至於惡意用危險動作迫使對方讓道等情況鮮少用本條處
        罰，反而發生有民眾礙於經濟拮据圖方便機車三貼載孩
        童上學卻遭危險駕駛法辦，不符合民眾與社會的法情感
        。四、鑒於本次修法重點在於將惡意逼車與危險駕駛行
        為獨立規範處罰而增訂第43條之1 規定…」，足見惡意
        逼車行為原本亦屬飆車之危險駕駛行為，惟因實務對於
        危險駕駛行為之定義不明，使「惡意逼車行為」現實上
        未依第1 款「其他危險方式駕車」處罰，故為使「惡意
        逼車行為」明確受罰，特別將該行為另予規範，獨立於
        第1 款「其他危險方式駕車」之規範範圍。
　　　⑶又為獨立規範「惡意逼車行為」，李昆澤立法委員等23
        人當時即提案新增道路交通管理處罰條例第43條之1 規
        定，臚列4 款逼車行為，包括「非為行車目的惡意逼近
        （第1 款）」、「驟然或任意變換車道迫使他車讓道（
        第2 款）」、「未遇特殊狀況，驟然減速、煞車或在車
        道中臨時停車或停車（第3 款）」、「其他以危險方式
        駕車或惡意逼迫他人讓路的行為（第4 款）」，提案理
        由則記載：「…二、第1 項：參照現行條文第43條規定
        ，關於逼車行為與危險駕駛行為科處6,000 元以上24,0
        00元罰鍰。又『逼車』一詞，係社會上對於請前車讓路或
        超越前車的俗稱，若只是閃一兩下大燈（或按一兩下喇
        叭），希望前車讓後方快速車輛，若納入法規範則屬過
        苛。是以關於已達危險駕駛的『逼車』行為應有明確規範
        ，本項第1 款至第3 款針對惡性重大的逼車行為作例示
        性規定，第4項為概括規定」，後立法院交通委員會審
        查時，將前述第2、3 款之逼車行為作些微文字修正，
        並改列在道路交通管理處罰條例第43條第1 項第3 、4 
        款。是依照上開立法過程及修正理由，益徵道路交通管
        理處罰條例第43條第1 項第3 、4 款係處罰「惡意逼車
        之危險駕駛行為」，且該等逼車行為，與第43條第1 項
        第1、2、5 款之典型飆車行為，均屬危險駕駛行為之態
        樣無疑。
　  ⒉原告之配偶駕駛系爭車輛行經上開時、地所為之「系爭車
      輛之駕駛亮起煞車燈為極短暫煞車後即往前駛離」之行為
      ，應非屬「惡意逼車之危險駕駛行為」：　　
　　  ⑴依上開勘驗結果所呈現之系爭車輛與檢舉人車輛行進中
        所為之動態狀況，係檢舉人車輛為求快而先以二次以遠
        光燈照射前方之系爭車輛，並將車輛迫近系爭車輛，而
        顯未保持足以煞停之安全距離，則無論系爭車輛之駕駛
        當時是否已察覺檢舉人車輛駕駛之上開行為，檢舉人車
        輛之駕駛係確先有不當之駕駛行為。再者，以系爭車輛
        之駕駛人而言，其所為之行為亦僅為遭受後方檢舉人車
        輛之二次遠光燈之照射及以車輛迫近行為後，為極短暫
        之煞停後即正常向前駛離，核與一般駕駛人遇到路旁有
        小動物作勢衝出或為後方車輛連續以二次之遠光燈照射
        ，均有可能有該等極短暫煞車之反應，況就一般車輛駕
        駛人而言，該等極短暫煞車之反應出現之原因尚屬多元
        ，且常出現在駕駛人行車進行中，因此，依上開說明，
        在適用道路交通管理處罰條例第43條第1項第4款所規定
        「非遇突發狀況，在行駛途中任意驟然減速、煞車或於
        車道中暫停。」時，在判斷違規事實態樣是否該當前開
        規定時，亦應一併審認該違規情節所危害交通安全之程
        度，如此方符合前揭道路交通管理處罰條例第43條第1
        項第4款之立法本旨。是以依勘驗結果綜合判斷後，應
        認系爭車輛之上開行為，除先有後方檢舉人之不當駕駛
        行為，且其所為之煞停極為短暫，就一般保持安全距離
        之後方駕駛而言，尚不致造成危險，而其為極短暫之煞
        停後隨即正常駛離，綜上情節判斷，系爭車輛之駕駛人
        所為，尚非屬「惡意逼車之危險駕駛行為」，而不該當
        道路交通管理處罰條例第43條第1項第4款之違規要件。
　　　⑵雖原告主張當時係其配偶顏富平駕駛系爭車輛，因看到
        前方右側停車格旁有小動物作勢衝出而為煞車行為等語
        。雖經本院勘驗檢舉人所提之採證光碟影片，因原告所
        稱之系爭車輛右前方角度是否有「小動物作勢衝出」並
        無從自勘驗之採證光碟影片中所見及，自無從依此為有
        利於原告之佐證，然原告之配偶當時之駕駛行為既非屬
        「惡意逼車之危險駕駛行為」，是以原告雖就此部分雖
        未能舉證證明，仍應認舉發機關之舉發及被告之裁罰，
        尚有違誤。
六、綜上所述，系爭車輛之駕駛人於前揭時、地所為之行為，應
    非屬「非遇突發狀況，在行駛中任意驟然煞車」之違規行為
    ，原告為系爭車輛之車主，被告以原處分對原告為裁罰，顯
    有違誤，原告上開主張，理由雖有不同，結論並無二致，其
    訴請撤銷原處分，為有理由，應予准許。
七、本件第一審裁判費為300元，應由被告負擔，爰確定第一審
    訴訟費用額如主文第2項所示。
中　　華　　民　　國　　111 　年　　8 　　月　　18　　日
　　　　　　　　　行政訴訟庭　法　官　徐文瑞
上為正本係照原本作成。
如不服本判決，應於判決送達後20日內，向本院提出上訴狀並表
明上訴理由（原判決所違背之法令及其具體內容或依訴訟資料可
認為原判決有違背法令之具體事實），其未載明上訴理由者，應
於提出上訴後 20 日內向本院補提理由書（上訴狀及上訴理由書
均須按他造人數附繕本，如未按期補提上訴理由書，則逕予駁回
上訴），並應繳納上訴裁判費新臺幣 750 元。
中　　華　　民　　國　　111 　年　　8 　　月　 18 　　日
　　　　　　　　　　　　　　　書記官　朱亮彰